臺灣橋頭地方法院刑事判決　
110年度簡上字第171號
上  訴  人  臺灣橋頭地方檢察署檢察官
被      告  張琨智



上列上訴人因被告詐欺案件，不服本院橋頭簡易庭中華民國110
年8月20日110年度簡字第70號第一審簡易判決（聲請簡易判決處
刑案號：109年度偵字第13179號），提起上訴，本院管轄之第二
審合議庭判決如下：
    主  文
原判決撤銷。
張琨智幫助犯一般洗錢罪，處有期徒刑貳月，併科罰金新臺幣壹
萬元，罰金如易服勞役，以新臺幣壹仟元折算壹日。
    事  實
一、張琨智明知銀行帳戶交付給他人有可能遭詐欺集團為不法使
    用，且不法所得進入其銀行帳戶，遭提款車手領出後，將不
    知金流去向、所在，即於民國109年3月間，先將其申辦之國
    泰世華前鎮分行帳號000000000000號帳戶之存摺、金融卡、
    印章以新臺幣（下同）2萬元之代價賣給劉育愷，復將其申
    辦之華南銀行0000000000000號帳戶存摺、提款卡及密碼以3
    萬元之代價賣給劉育愷，因而認為有利可圖（所涉詐欺等罪
    嫌，均另由臺灣高雄地方法院審理中）。竟再因缺錢花用，
    另基於幫助詐欺取財及幫助洗錢之犯意，於109年4月7日前
    某日，在高雄市○○區○○○路000號鳳山國中附近，以15,000元
    之代價將其申辦之新光商業銀行帳0000000000000號帳戶（
    下稱系爭帳戶）之存摺、提款卡及密碼賣給劉育愷，惟張琨
    智交付系爭帳戶資料後尚未收到款項。嗣系爭帳戶之存摺等
    資料流至詐欺集團手中，該詐欺集團成員即共同意圖為自己
    不法之所有，基於詐欺取財及洗錢之犯意聯絡，自109年2月
    15日某時起，分別以「探探」網路交友平臺、LINE通訊軟體
    與梁婉鈺聯繫，佯稱：可投資外匯，且保證獲利、穩賺不賠
    云云，致梁婉鈺陷於錯誤，於109年4月9日16時39分許，匯
    款3萬元至系爭帳戶内，旋遭詐欺集團成員提領一空，因而
    製造金流斷點，以掩飾、隱匿詐欺所得之去向及所在。嗣經
    梁婉鈺察覺有異並報警處理，始循線查悉上情。
二、案經梁婉鈺訴由臺南市政府警察局新營分局報告臺灣臺南地
    方檢察署呈請臺灣高等檢察署檢察長核轉臺灣臺中地方檢察
    署，該署再呈請臺灣高等檢察署檢察長核轉臺灣橋頭地方檢
    察署檢察官偵查後聲請簡易判決處刑。
    理  由
壹、程序部分
　　按被告以外之人於審判外之言詞或書面陳述，除法律有規定
    者外，不得作為證據；被告以外之人於審判外之陳述，雖不
    符前4條之規定，而經當事人於審判程序同意作為證據，法
    院審酌該言詞陳述或書面陳述作成時之情況，認為適當者，
    亦得為證據，刑事訴訟法第159條第1項、第159條之5第1項
    分別定有明文。本判決所引用被告張琨智以外之人於審判外
    之陳述，因檢察官及被告於本院審判程序中均表示同意有證
    據能力（見簡上卷第217頁），本院審酌前開證據資料作成
    時之情況，尚無違法不當及證明力明顯過低之瑕疵，亦認為
    以之作為證據應屬適當，依刑事訴訟法第159條之5第1項規
    定，均有證據能力。
貳、實體部分
一、認定事實所憑之證據及理由
　　前揭犯罪事實，業據被告坦承不諱（見簡上卷第59至60頁、
    第210至212頁、第217頁），核與證人即告訴人梁婉鈺於警
    詢證述之情節大致相符（見警卷第33至36頁），並有告訴人
    之存摺封面、自動櫃員機交易明細表、臺灣新光商業銀行股
    份有限公司集中作業部109年7月1日新光銀集作字第1096004
    282號函暨被告之開戶資料及交易明細、臺灣高雄地方檢察
    署110年度偵字第13759號等起訴書、臺灣高雄地方檢察署11
    0年度偵字第22259號聲請簡易判決處刑書、臺灣高等法院被
    告前案紀錄表等件附卷可稽（見警卷第167頁、第179頁、第
    237至241頁，簡上卷第51至53頁、第103至122頁、第223至2
    27頁），足認被告之自白與事實相符，應堪採信。從而，本
    案事證明確，被告犯行堪以認定，應依法論科。
二、論罪科刑暨撤銷改判之理由
　㈠按刑法上之幫助犯，係對於犯罪與正犯有共同之認識，而以
    幫助之意思，對於正犯資以助力，而未參與實施犯罪之行為
    者而言（最高法院88年度台上字第1270號判決意旨參照）。
    刑法關於正犯、幫助犯之區別，係以其主觀之犯意及客觀之
    犯行為標準，凡以自己犯罪之意思而參與犯罪，無論其所參
    與者是否犯罪構成要件之行為，皆為正犯，其以幫助他人犯
    罪之意思而參與犯罪，其所參與者，苟係犯罪構成要件之行
    為，亦為正犯。如以幫助他人犯罪之意思而參與犯罪，其所
    參與者又為犯罪構成要件以外之行為，則為從犯（最高法院
    95年度台上字第3886號判決意旨參照）。查被告將系爭帳戶
    資料，交由詐欺集團成員用以作為收受詐欺告訴人所得之犯
    罪工具，僅為他人詐欺取財犯行提供助力，尚無證據足以證
    明被告係以自己實施詐欺取財犯罪之意思，或與他人為詐欺
    取財犯罪之犯意聯絡，或有直接參與詐欺取財犯罪構成要件
    行為分擔等情事，揆諸上揭判決意旨，被告應屬幫助犯詐欺
    取財無訛。
　㈡次按行為人提供金融帳戶提款卡及密碼供他人使用，嗣後被
    害人雖匯入款項，然此時之金流仍屬透明易查，在形式上無
    從合法化其所得來源，未造成金流斷點，尚不能達到掩飾或
    隱匿特定犯罪所得之來源、去向及所在之作用，須待款項遭
    提領後，始產生掩飾、隱匿之結果。故而，行為人提供金融
    帳戶提款卡及密碼，若無參與後續之提款行為，即非洗錢防
    制法第2條第2款所指洗錢行為，無從成立一般洗錢罪之直接
    正犯。而金融帳戶乃個人理財工具，依我國現狀，申設金融
    帳戶並無任何特殊限制，且可於不同之金融機構申請多數帳
    戶使用，是依一般人之社會通念，若見他人不以自己名義申
    請帳戶，反而收購或借用別人之金融帳戶以供使用，並要求
    提供提款卡及告知密碼，則提供金融帳戶者主觀上如認識該
    帳戶可能作為對方收受、提領特定犯罪所得使用，對方提領
    後會產生遮斷金流以逃避國家追訴、處罰之效果，仍基於幫
    助之犯意，而提供該帳戶之提款卡及密碼，以利洗錢實行，
    仍可成立一般洗錢罪之幫助犯（最高法院108年度台上大字
    第3101號刑事裁定意旨參照）。被告為智識正常且具社會經
    驗之成年人，其知悉將系爭帳戶資料提供予不相識之人使用
    ，有遭詐欺集團利用以收取不法款項之可能，並於提領後產
    生遮斷金流以掩飾、隱匿詐欺所得之去向及所在，竟仍基於
    幫助之犯意，提供系爭帳戶資料以利洗錢之實行，揆諸前揭
    說明，亦應論以一般洗錢之幫助犯。
　㈢核被告所為，係犯刑法第30條第1項前段、第339條第1項之幫
    助犯詐欺取財罪，及刑法第30條第1項前段、洗錢防制法第1
    4條第1項之幫助犯一般洗錢罪。被告提供系爭帳戶資料之一
    行為，同時幫助正犯詐得告訴人之財物，及掩飾詐欺所得之
    去向而製造金流斷點，為一行為同時觸犯上開幫助詐欺取財
    及幫助洗錢2罪，係想像競合犯，應依刑法第55條規定，從
    一重論以幫助犯一般洗錢罪。聲請簡易判決處刑書雖未記載
    被告涉犯幫助一般洗錢罪之犯罪事實，惟檢察官於上訴理由
    中業已補充此部分犯行，而此部分與經起訴論罪之幫助詐欺
    取財犯行間，有想像競合之裁判上一罪關係，已如前述，應
    為起訴之效力所及，復經本院於審理時告知此部分罪名而為
    辯論（見簡上卷第58頁、第209至210頁），本院自應併予審
    理。
　㈣被告係基於幫助之犯意而為一般洗錢罪，應依刑法第30條第2
    項規定，按正犯之刑減輕之。又被告於準備程序中自白洗錢
    犯罪（見簡上卷第60頁），依洗錢防制法第16條第2項之規
    定，減輕其刑，並依刑法第70條規定遞減之。
　㈤原審判決以被告幫助犯詐欺取財罪論處罪刑（處拘役50日）
    ，固非無見。惟查，被告知悉其提供系爭帳戶資料之行為，
    可能幫助詐欺集團成員詐取財物，同時達成掩飾、隱匿詐欺
    所得真正去向之結果，亦應該當刑法第30條第1項前段、洗
    錢防制法第14條第1項之幫助犯一般洗錢罪（詳前所述），
    原審漏未論此部分罪名，自有未當。檢察官上訴意旨執此指
    摘原判決不當，為有理由，應由本院將原判決撤銷改判。
　㈥爰審酌被告係成年人，在政府及大眾媒體之廣泛宣導下，理
    應對於國內現今詐欺案件層出不窮之情形有所認知，竟貪圖
    不法利益而率爾提供系爭帳戶資料予實行詐欺犯罪者行騙財
    物、製造金流斷點，除造成犯罪偵查機關追查贓款及詐欺集
    團成員困難，致使詐欺犯罪更加猖獗氾濫，破壞社會秩序，
    並侵害告訴人之財產權益、導致告訴人求償困難，所為實有
    不該；惟被告於本院審理時終能坦承犯行，並考量被告僅提
    供犯罪助力，未實際參與詐欺取財行為，及告訴人遭詐騙金
    額、所生損害、被告犯罪之動機、目的、手段係提供帳戶容
    任犯罪集團使用、事後未獲得不法利益；兼酌被告前有強盜
    案件經法院論罪科刑之前科，有臺灣高等法院被告前案紀錄
    表在卷可憑（見簡上卷第223至227頁），素行非佳；暨被告
    到庭自陳高職畢業之智識程度，先前從事防水工程，日薪1,
    200元，月收入不穩定，與叔叔同住，家庭狀況普通之經濟
    生活狀況（見簡上卷第218頁）等一切情狀，量處如主文所
    示之刑，並就罰金刑部分諭知如易服勞役之折算標準。
三、沒收部分
  ㈠犯第14條之罪，其所移轉、變更、掩飾、隱匿、收受、取得
    、持有、使用之財物或財產上利益，沒收之，洗錢防制法第
    18條第1項前段固定有明文。惟被告既已將系爭帳戶資料交
    由詐欺集團成員使用，對匯入帳戶內之款項已無事實上管領
    權，亦非實際上提款之人，且告訴人匯入之款項旋即遭詐欺
    集團成員提領一空，依本案現存卷證資料，尚無其他積極證
    據可資認定被告有因而分得上開犯罪所得之事實；此外，被
    告固與劉育愷約定交付系爭帳戶資料之代價為15,000元，惟
    據其供稱本次並未拿到報酬等語（見簡上卷第59頁），卷內
    亦無證據可資認定被告有因提供系爭帳戶資料而獲有對價之
    情形，自無從依上開規定或刑法第38條之1第1項規定宣告沒
    收或追徵。
  ㈡被告交付詐欺集團成員之系爭帳戶資料，帳戶部分業經檢警
    通報列為警示帳戶，經本案偵審程序後，無法再供正常交易
    使用；而存摺、提款卡（含密碼）未據扣案，且所屬帳戶已
    遭警示，無法再供犯罪集團任意使用，實質上已無價值，亦
    非違禁物，欠缺刑法上重要性，爰依刑法第38條之2第2項之
    規定，不予宣告沒收或追徵，併此敘明。
據上論斷，應依刑事訴訟法第455條之1第1項、第3項、第369條
第1項前段、第364條、第299條第1項前段，判決如主文。
本案經檢察官呂建興聲請簡易判決處刑，檢察官黃淑妤提起上訴
，檢察官林世勛到庭執行職務。
中　　華　　民　　國　　111 　年　　6 　　月　　10　　日
                  刑事第二庭  審判長法　官  黃右萱
　　　　　　　　　                  法  官  楊凱婷
　　　　　　　　　                  法  官  李怡靜
以上正本證明與原本無異。
不得上訴。
中　　華　　民　　國　　111 　年　　6 　　月　　10　　日
　　　　　　　　　　　　　　　　    書記官  楊芷心

附錄本案論罪科刑法條：
洗錢防制法第14條
有第二條各款所列洗錢行為者，處七年以下有期徒刑，併科新臺
幣五百萬元以下罰金。
前項之未遂犯罰之。
前二項情形，不得科以超過其特定犯罪所定最重本刑之刑。

刑法第30條
幫助他人實行犯罪行為者，為幫助犯。雖他人不知幫助之情者，
亦同。
幫助犯之處罰，得按正犯之刑減輕之。

刑法第339條
意圖為自己或第三人不法之所有，以詐術使人將本人或第三人之
物交付者，處五年以下有期徒刑、拘役或科或併科五十萬元以下
罰金。
以前項方法得財產上不法之利益或使第三人得之者，亦同。
前二項之未遂犯罰之。